臺灣高等法院刑事裁定
110年度聲更一字第9號
聲  請  人  臺灣高等檢察署檢察官
受  刑  人  許勝家



上列受刑人因聲請人聲請定其應執行刑案件，不服本院110年度
聲字第1517號(臺灣高等檢察署110年度執聲字第683號)，中華民
國110年4月22日裁定，提起抗告，經最高法院就罰金刑之定刑及
易服勞役折算標準部分撤銷發回，本院更為裁定如下：
    主  文
甲○○犯如附表所示之罪之併科罰金部分，應執行罰金新臺幣柒拾
貳萬元，如易服勞役，以新臺幣貳仟元折算壹日。
    理  由
一、聲請意旨略以：受刑人甲○○因違反槍砲彈藥刀械管制條例等
    案件，先後各經判決確定如附表所示，應依刑法第53條、第
    51條第7款規定，就併科罰金部分定其應執行刑，爰依刑事
    訴訟法第477條第1項規定聲請裁定等語(關於有期徒刑部分
    ，經本院110年度聲字第1517號裁定定其應執行刑有期徒刑2
    9年，受刑人不服提起抗告，經最高法院110年度台抗字第95
    7號駁回抗告而確定)。
二、按裁判確定前犯數罪者，併合處罰之；又數罪併罰，有二裁
    判以上者，依刑法第51條之規定，定其應執行之刑，同法第
    50條第1項、第53條分別定有明文。次按數罪併罰，宣告多
    數罰金者，於各刑中之最多額以上，各刑合併之金額以下，
    定其金額，刑法第51條第7款亦有明定。惟按刑法第51條數
    罪併罰定其應執行刑之規定，分別採吸收原則(第1款至第4 
    款、第8款)、限制加重原則(第5款至第7款)及併科原則(第9
     款前段)。而同法第50條第1項前段規定，裁判確定前犯數
    罪者，併合處罰之，係屬強制規定，目的在使被告(或受刑
    人，下稱受刑人)得依上開法條各款規定，享有吸收或限制
    加重刑罰之恤刑利益，以防刑罰過苛，致罪責失衡而有害於
    人權之保障。又裁判確定前犯數罪符合併合處罰之案件，有
    二以上之裁判，應依刑法第51條第5款至第7款定應執行之刑
    者，最後事實審法院檢察署檢察官應依刑事訴訟法第477條
    第1項規定，聲請該法院裁定之，乃檢察官為受刑人之利益
    而為聲請，法院於定應執行之刑時自不得諭知較重於原裁判
    合併定應執行刑刑期之總和，否則即有違數罪併罰禁止不利
    於受刑人之恤刑立法目的。又罰金無力完納者，其刑罰之執
    行方式，依刑法第42條第1項、第3項之規定，採以1千元、2
     千元或3千元折算1日之標準易服勞役，但勞役期限不得逾1
     年。此乃因罰金易服勞役，係變更執行原罰金刑之處分為
    具有拘束人身自由內容之易服勞役，屬不利於受刑人之易刑
    處分。如數罪併罰，宣告多數罰金，定其應執行之金額，雖
    符合刑法第51條第7款「於各刑中之最多額以上，各刑合併
    之金額以下」之規定，惟其諭知易服勞役之日數，卻逾原數
    罪諭知易服勞役之總和，或逾1年之勞役期限，自屬惡化受
    刑人之地位，與數罪併罰定應執行刑應防止罪責失衡及不使
    受刑人更為不利之恤刑目的不符，且違反受刑人對於先前確
    定裁判宣告罰金如易服勞役折算期限之信賴利益保護，並使
    無資力完納罰金者，必須服較長期間之勞役刑，無異懲罰經
    濟上弱勢之受刑人，使其處於更不利之地位，自有違公平正
    義及罪刑相當之原則，最高法院110年度台抗字第957號裁定
    意旨可參。
三、經查：
(一)受刑人犯如附表所示各罪，先後經法院各判處併科如附表所
    示之罰金刑，均經確定在案，有受刑人之本院被告前案紀錄
    表、如附表所示各該刑事判決可參，茲檢察官就附表所示併
    科罰金部分，聲請合併定其應執行之刑，經核於法有據。
(二)又受刑人所犯如附表編號4之1(最高法院裁定誤載為編號4，
    以下逕更正之)、10、11之1及15之1（編號沿用本院110年度
    聲字第1517號之附表編號）所示之違反槍砲彈藥刀械管制條
    例共4罪，每罪分別經法院判決併科罰金新臺幣(下同)5萬元
    、6萬元、10萬元（以上3罪併科罰金部分，曾經法院裁定應
    執行罰金18萬元）及60萬元，並均諭知易服勞役之折算標準
    （各以1千元及2千元折算1日；亦即易服勞役之期限前者為1
    8萬元1千元=180日；後者為：60萬元2千元=300日）確定
    。審酌受刑人所犯如附表編號4之1、10、11之1及15之1等4
    罪，均屬侵害社會法益之罪，犯罪性質固然相同，惟因嚴重
    影響社會治安，侵害社會法益之效應均大，自應酌定較高之
    執行刑，以發揮刑罰嚇阻犯罪之功能及達矯治之必要程度；
    兼衡罪責相當原則以及受刑人現年40餘歲之日後更生等總體
    評價，乃定其應執行之罰金刑如主文所示（易服折算標準詳
    下述）。
(三)關於易服勞役折算標準之說明：　　
１、數罪併罰，應依分別宣告其罪之刑為基礎，本於法定標準定
    其應執行之刑。參諸刑法第42條第6項規定「科罰金之裁判
    ，應依前3項之規定，載明折算1日之額數」，明定易刑之標
    準，應由裁判之法院裁量並於主文內諭知。則數罪併罰，有
    二裁判以上，而依刑法第51條規定定其應執行之刑時，關於
    罰金易服勞役之折算，亦應依原確定判決所諭知之折算標準
    基礎定之，此為裁判確定效力之當然。而就罰金易服勞役之
    制度，於94年2月2日刑法修正公布（95年7月1日施行），增
    設第42條第4項「依第51條第7款所定之金額，其易服勞役之
    折算標準不同者，從勞役期限較長者定之」；第5項「罰金
    總額折算逾1年之日數者，以罰金總額與1年之日數比例折算
    。依前項所定之期限，亦同」之規定，乃「數罪併罰」中，
    有關罰金易服勞役折算標準之比較適用，以及罰金總額折算
    勞役期限逾1年之折算標準，此核與刑法第42條第3項係在規
    範法院諭知罰金刑之「個案」所裁量之折算標準，須其所科
    處罰金之總額，依1千元、2千元、3千元折算結果，均逾1年
    之日數者，始得依刑法第42條第5項前段規定，以罰金總額
    與1年之日數比例折算之情形有別。此為本院最近一致之見
    解。最高法院107年度台上字第120號判決意旨可參。
２、前開所謂「勞役期限較長者」，係指依數罪之裁判所分別諭
    知之罰金數額與易服勞役之折算標準，換算其勞役期限，而
    從期限較長者原所諭知之標準為定罰金執行刑之折算基礎，
    並非單以1千元、2千元或3千元為比較標準。本件附表所示4
    罪所宣告之罰金刑，依序為5萬元、6萬元、10萬元（以上3
    罪併科罰金部分，曾經法院裁定應執行罰金18萬元）及60萬
    元，並均諭知易服勞役之折算標準(各以1千元及2千元折算1
    日；亦即易服勞役之期限前者為18萬元1千元=180日；後者
    為：60萬元2千元=300日），準此，應以勞役期限最長之編
    號15之1所諭知之折算標準，即2千元折算1日為準，承上所
    述，本院酌定應執行之罰金72萬元，如易服勞役以2千元折
    算1日(易服勞役之期限為：72萬元2千元＝360日)，所諭知
    易服勞役之360日，未達上開法定勞役期限1年之限制，是本
    件就併科罰金定其應執行之罰金刑72萬元，依刑法第42條第
    4項之規定，如易服勞役，以2千元折算1日。綜上本件依刑
    法第51條第7款之限制加重原則定刑後，併參酌刑法第42條
    第4項規定，諭知易服勞役之折算標準如主文所示。
四、依刑事訴訟法第477條第1項，刑法第53條、第51條第7款、
    第42條第3項前段、第4項，裁定如主文。 
中　　華　　民　　國　　110 　年　　6 　　月　　30　　日
　                刑事第二十一庭審判長法　官　許宗和
　                                    法　官　黃玉婷
　                                    法　官　黃惠敏
以上正本證明與原本無異。
如不服本裁定，應於收受送達後五日內向本院提出抗告狀。
                                      書記官　吳錫欽
中　　華　　民　　國　　110 　年　　7 　　月　　1 　　日
附表：受刑人甲○○併科罰金部分定應執行刑案件一覽表(編號沿
      本院110年度聲字第1517號之編號)
編         號  4之1 10 11之1 15之1 罪         名  槍砲彈藥刀械管制條例 槍砲彈藥刀械管制條例 槍砲彈藥刀械管制條例 槍砲彈藥刀械管制條例  宣    告    刑  有期徒刑3年3月，併科罰金新台幣（以下同）5萬元，如易服勞役，以1千元折算1日。 有期徒刑3年8月，併科罰金6萬元，如易服勞役，以1千元折算1日。 有期徒刑5年，併科罰金10萬元，如易服勞役，以1千元折算1日。 有期徒刑8年，併科罰金60萬元，如易服勞役，以2千元折算1日。  犯  罪  日  期  105年12月13日 106年4月21日至同年月23日 106年3月中旬至同年4月13日 106年6月30日前至同年月30日 偵查(自訴)機關年  度  案  號  新北地檢106年度偵字第344號等 新北地檢106年度偵字第13028號 新北地檢106年度偵字第11953、12104號等 新北地檢106年度少連偵字第409號、107年度少連偵緝字第23號 最  後   事實審 法    院 新北地院 臺灣高等法院 臺灣高等法院 臺灣高等法院  案    號 106年度訴字第422號 107年度上訴字第372號 107年度上訴字第1131號 108年度上訴字第3237號  判決日期 106年10月18日 107年5月10日 107年8月31日 109年5月20日 確  定    判  決 法    院 新北地院 臺灣高等法院 臺灣高等法院 臺灣高等法院  案    號 106年度訴字第422號 107年度上訴字第372號 107年度上訴字第1131號 108年度上訴字第3237號  判    決確定日期 106年11月6日 107年5月31日 107年9月20日 109年7月2日 是否為得易科罰金之案件  否 否 否 否 備           註  新北地檢106年度執字第18022號 新北地檢107年度執字第10575號 新北地檢107年度執字第15436號 新北地檢109年度執字第9378號